【裁判字號】    88,自,512
【裁判日期】    890327
【裁判案由】    偽造文書
【裁判全文】
臺灣高雄地方法院刑事判決                          八十八年度自字第二六二號
    自  訴  人  甲○○
    即反訴被告
    被      告  林勝文
    即反訴人
    右  被  告  紀錦隆律師
    選任辯護人  施旭錦律師
    被      告  乙○○
右列被告等因偽造文書案件，經自訴人先後提起自訴，及反訴人提起誣告反訴，本院
判決如左：
    主  文
甲○○連續意圖他人受刑事處分，向該管公務員誣告，處有期徒刑拾月。緩刑參年。
林勝文、乙○○均無罪。
    事  實
一、甲○○於民國八十六年六月間，向林勝文承租門牌號碼高雄市○○路八十號四樓
    之房屋，並共同在上址從事代書工作而相識。緣林勝文係陸億建設股份有限公司
    （下稱陸億公司）之負責人，因陸億公司需款融資，林勝文為增加該公司信用，
    方便申請貸款起見，乃商得甲○○同意，由甲○○擔任陸億公司名義上之負責人
    ；並由林勝文將其所有信託於林文堅名下，坐落高雄市○○區○○段八小段第七
    九、八０號土地，及其上建物門牌號碼高雄市○○區○○路八十號十樓、八十四
    號十樓，移轉於甲○○名下。雙方嗣即以買賣為名，於八十六年八月二十三日，
    委由代書乙○○轉交林建良、王志賢向高雄市政府地政處楠梓地政事務所（下稱
    楠梓地政事務所）辦理前開房地之移轉登記，並於同年十月六日登記完畢。詎甲
    ○○明知上情，竟因嗣後雙方交惡，即意圖使林勝文受刑事處分，而於八十八年
    五月十日，以林勝文未經其同意，擅自持其之前交付予林勝文之印鑑證明、戶籍
    謄本及身份證影本等物，將上開房地移轉於其名下，並在申請書上偽造其署押，
    涉有偽造文書罪嫌云云，向本院提起自訴；並接續於八十九年二月十四日，向本
    院提出補充自訴理由狀。嗣乙○○於八十八年八月九日本院審理上開林勝文偽造
    文書案件中，為不利甲○○之證言，甲○○竟又承前之概括犯意，並意圖使乙○
    ○受刑事處分，而於八十八年九月十七日，向本院以乙○○與林勝文共同偽造上
    開不實之文書為由，提起自訴。
二、案經林勝文提起反訴。
    理  由
壹、自訴部分：
一、自訴意旨略以：自訴人甲○○於八十六年六月間，向被告林勝文承租門牌號碼高
    雄市○○路八十號四樓之房屋，嗣並共同在上址從事代書工作而相識。同年八月
    間，自訴人因欲向被告林勝文購買上址房屋，而將印鑑、印鑑證明、戶籍謄本及
    身分證影本等資料交付被告林勝文，以辦理過戶手續，旋因自訴人查得該屋已遭
    查封而作罷，斯時被告林勝文則以印鑑遺失為由，未將印鑑交還自訴人。詎被告
    林勝文竟與被告乙○○基於共同犯意之聯絡，於八十六年八月二十三日，由被告
    林勝文持上開印鑑蓋於房屋買賣契約書，並由被告乙○○持向地政機關辦理登記
    ，將上開房地過戶予自訴人。嗣於八十七年十月間，自訴人接獲房屋稅單後，始
    悉上情，因認被告二人共同涉有刑法偽造文書之罪嫌云云。
二、訊據被告林勝文、乙○○固不否認於右揭時地，由乙○○送件，將林勝文所有之
    上開房地過戶予自訴人之事實，惟堅決否認有何偽造文書犯行，被告林勝文辯稱
    ：伊係陸億建設股份有限公司（下稱陸億公司）之負責人，陸億公司要向銀行貸
    款，但伊的支票已被銀行拒絕往來，信用不好，所以請自訴人擔任公司負責人，
    又因公司負責人不能沒有財產，才將上開房地先過戶給自訴人，伊有取得自訴人
    之同意。事後發覺自訴人也有跳票紀錄，所以無法將自訴人登記為公司負責人等
    語。被告乙○○辯稱：伊確實有經甲○○同意後才送件，印鑑也是甲○○拿給伊
    的等語。
三、按刑法第二百十條之偽造文書，以無制作權之人冒用他人名義而制作該文書為要
    件之一，如果行為人基於他人之授權委託即不能謂無制作權，自不成立該條之罪
    ，最高法院著有四十七年台上字第二二六號判例可資參照。經查，被告林勝文陳
    稱：伊確實有經甲○○同意等語；被告乙○○陳稱：起初是林勝文表示將辦公室
    過戶甲○○，但該所有人是林文堅，後來甲○○將印鑑證明拿至伊；甲○○去過
    伊家裡兩次左右；（甲○○）應該知道（有過戶的事），伊到他們辦公室，甲○
    ○均在場，過戶當中，稅捐處曾拿契稅通知單給雙方等語（八十八年八月九日筆
    錄），二者互核相符，與證人即代書王志賢、被告乙○○之子林建良所述：伊只
    負責送件；伊有辦理這件過戶，有見過甲○○，但不知道作何事等語（八十八年
    九月八日、八十九年二月十四日筆錄），亦大致相符。另證人謝光澤證稱：伊知
    道林勝文票據均被拒絕往來，林勝文和甲○○雙方願意房屋過戶及變更公司負責
    人，但是甲○○不告知自己已經跳票，所以才發生這些紛爭等語（八十八年七月
    二十一日筆錄）；證人陳德記證稱：伊在陸億公司時，伊以為甲○○要當董事長
    ，伊在處理經營土地之事，甲○○均有在詢問，他有在陸億公司出現過，而且在
    工作等語（八十八年時一月八日筆錄），亦與被告林勝文辯稱：伊是要請甲○○
    擔任陸億公司名義上之負責人等語，大致相符。足認自訴人確有同意本件房地之
    過戶。再者，本件高雄市稅捐稽徵處所核發之契稅繳款書，上載納稅義務人即自
    訴人地址為高雄市○○區○○路一六一號七樓之二，即係自訴人現時地址（八十
    八年五月十日自訴狀），此有楠梓地政事務所八十八年八月十三日八八高市地楠
    一字第六八七八號函暨所附高雄市稅捐稽徵處八十七年契稅繳款書在卷可稽，並
    為自訴人所不否認，足見自訴人於上開房地辦理過戶時，曾收受該契稅繳款書，
    知有本件房屋過戶一事無訛。雖自訴人陳稱：伊當時收到契稅繳款書，覺得不關
    伊的事，所以把它丟掉後就沒有去管，是事後才去查為何房子過戶在伊名下云云
    。然自訴人前以書狀自承：伊跟隨林勝文從事房地產仲介業務等語（見八十八年
    五月十日自訴狀），既以代書為業，豈不知契稅繳款書作為何用，卻僅將之丟棄
    後即未再查察？況自訴人曾於八十七年間收受稅單，嗣後該房地因案遭人查封，
    自訴人且曾收受查封通知，此為自訴人所不否認（八十八年十一月二十二日、十
    二月六日筆錄），卻始終未加聞問，亦不合常情，佐以自訴人之妻陳麗鵑與被告
    曾於八十八年四月間因金錢糾紛互毆一節，則有台灣高雄地方法院檢察署檢察官
    八十八年度偵字第一二八五七號聲請簡易判決處刑書在卷可考，足見雙方交情已
    然破裂，是自訴人所述伊不知情沒有同意云云，顯非可採；被告林勝文係商得自
    訴人同意，由自訴人擔任陸億公司名義上之負責人，為方便陸億公司向銀行貸款
    起見，乃委由代書即被告乙○○辦理，將上開房地過戶於自訴人名下，以增加公
    司信用等情，甚為灼然。從而被告等既得自訴人之同意於前，依上說明，自無偽
    造文書可言。至被告林勝文聲請調閱本院八十七年度執字第四二二號強制執行卷
    宗，證明自訴人知悉法院拍賣其名下之上開房地，另向高雄市鼓山戶政事務所、
    高雄市票據交換所查詢自訴人有無於八十六年六至八月間聲請印鑑證明，於八十
    六年九月退票等資料，本院認自訴人均不否認上開待證事實，且本件事證已明，
    並無再予查證之必要，附予敘明。此外復查無其他積極證據，足資認定被告等有
    何自訴意旨所指之犯行，應認不能證明渠等犯罪，而為無罪之諭知。
貳、反訴部分：
一、訊據反訴被告甲○○固不否認於上開時間，先後二次向本院自訴林勝文、乙○○
    偽造文書之事實不諱，惟辯稱：伊確實沒有同意林勝文將房子過戶云云。經查，
    右揭事實，業據告訴人林勝文、乙○○到庭指訴詳實，並有自訴狀在卷可稽。而
    反訴被告應係應林勝文所請，為擔任陸億公司名義上之負責人，而承受上開房地
    等情，均如前述，反訴被告所辯：伊不知情云云，並無可採。至反訴被告聲請傳
    喚證人林文堅證明雙方並無本件買賣之事實，本院認為此點雙方本無爭執，傳喚
    並無必要，且與案情並無影響，併予敘明。本件事證明確，反訴被告犯行洵堪認
    定。
二、核反訴被告甲○○所為，係犯刑法第一百六十九條第一項之誣告罪。其在同一訴
    訟程序中，接續遞送自訴理由狀，為法律上之一行為，不另論罪。前後二次誣告
    林勝文、乙○○犯行，時間緊接，所犯構成要件相同，顯係基於概括犯意而為，
    為連續犯，依刑法第五十六條之規定以一罪論，並加重其刑。爰審酌反訴被告因
    細故即挾怨誣攀，任意興訟，浪費國家資源，其犯罪後雖未坦承犯行，惟態度尚
    稱良好等一切情狀，量處如主文所示之刑，以資懲儆。又反訴被告前未曾受有期
    徒刑以上刑之宣告，有臺灣高等法院被告全國前案紀錄表附卷可稽，此次一時失
    慮，誤蹈刑章，經此教訓應知所警惕，無再犯之虞，本院因認所宣告之刑，以暫
    不執行為適當，爰併宣告緩刑三年，以勵自新。
據上論斷，應依刑事訴訟法第三百四十三條、第三百三十八條、第三百三十九條、第
二百九十九條第一項前段、第三百零一條第一項前段，刑法第五十六條、第一百六十
九條第一項、第七十四條第一款，判決如主文。
中        華        民        國    八十九    年    三    月    二十    日
                                  臺灣高雄地方法院刑事第三庭
                                      法  官  陳  彥  宏
右正本證明與原本無異。
如不服本判決，應於判決送達後十日內，向本院提出上訴狀。
                                      書記官  林  宜  正
中    華    民    國    八十九    年      三      月        二十三    日


司法院資訊處製作；財團法人民間司法改革基金會備份。
